臺灣雲林地方法院交通事件裁定　　　 95年度交聲字第184號
移送機關　 交通部公路總局嘉義區監理所雲林監理站
受處分人
即異議人　 戊○○
　　　　 　　　　　現在海軍中.
上列受處分人因違反道路交通管理處罰條例案件，對於交通部公
路總局嘉義區監理所雲林監理站民國95年11月9 日所為之裁決處
分（原處分案號：雲監裁字第裁72-KAE199940號）聲明異議，本
院裁定如下：
    主  文
原處分關於拒絕停車接受稽查而逃逸部分撤銷。
前項撤銷部分不罰。
    理  由
一、原處分意旨略以：受處分人即異議人戊○○於民國95年8 月
    19 日20 時35分許，騎乘車牌號碼H6M-233 號普通重型機車
    ，未依規定戴安全帽，於行經省道台一線斗南段建國路口時
    為執行交通勤務員警攔檢稽查，詎異議人竟拒絕停車接受稽
    查而逃逸，案經雲林縣警察局以雲警交字第KAE199940 號通
    知單舉發違反道路交通管理處罰條例第31條第6 項、同條例
    第60 條 第1 項之規定，原處分機關並於95年11月9 日對異
    議人開具裁決書，依道路交通管理處罰條例第31條第6 項、
    第60條第1 項、違反道路交通管理事件統一裁罰基準及處理
    細則第43、44、67條等規定，就異議人未戴安全帽騎乘機車
    之違規事實裁處罰鍰新臺幣（下同）500 元；就異議人拒絕
    停車接受稽查而逃逸之違規事實裁罰3,000 元，併記違規記
    點1 點。合併裁罰3,500 元，併記違規記點1 點。罰鍰限於
    95 年12 月9 日前繳納，逾期仍不繳納者，依法移送強制執
    行。異議人於95年11月10日提出聲明異議。
二、聲明異議意旨略以：異議人於95年8 月19日晚上，未戴安全
    帽騎乘H6M-233 號機車，車上載嫂嫂、姪子等2 人，共3 人
    往住處方向行駛，於行經斗南建國路口紅綠燈停車時發現車
    後方有警車，然而當綠燈亮起時，就看到警車開警示燈，異
    議人不知發生何事，就將機車騎到路旁馬自達公司門口停車
    ，當時僅見警車追趕另一台機車，疾駛而去，異議人見警車
    已離去才再騎車返家，並無原處分機關所稱拒絕接受攔檢、
    加速逃逸等情，為此請求撤銷原處分。
三、聲明異議之範圍：依異議人聲明異議狀所載，其僅係對原裁
    決書中違反道路交通管理處罰條例第60條第1 項，拒絕停車
    接受員警稽查而逃逸之違規事實及處罰主文聲明異議。又異
    議人於本院調查時亦自承當時其未戴安全帽，此有該次調查
    筆錄在卷可稽。異議人聲明異議範圍既僅限於原處分機關裁
    決中之部份裁罰，本院當僅須就其聲明異議之範圍為調查，
    核先敘明。
四、按法院受理交通事件，準用刑事訴訟法之規定，道路交通管
    理處罰條例第89條前段定有明文，是最高法院76年台上字第
    4986號判例「認定犯罪事實所憑之證據，雖不以直接證據為
    限，間接證據亦包括在內，然而無論直接證據或間接證據，
    其為訴訟上之證明，須於通常一般之人均不致有所懷疑，而
    得確信其為真實之程度者，始得據為有罪之認定，倘其證明
    尚未達到此一程度，而有合理之懷疑存在而無從使事實審法
    院得有罪之確信時，即應由法院為諭知被告無罪之判決。」
    所揭示刑事訴訟法上法院認定事實之最重要原則之一，即認
    定被告有罪者，就該有罪事實不能有任何之合理懷疑存在。
    此原則於法院審理行為人違反道路交通管理處罰條例案件時
    ，當有其適用，易言之，法院於審理行為人違反道路交通管
    理處罰條例案件，當踐行完畢調查證據之程序後，為事實之
    認定時，如就原處分機關所認定行為人違規之事實仍有合理
    之懷疑，而無法百分之百確信行為人確有該當於道路交通管
    理處罰條例各該處罰條文之構成要件事實時，此際即應依訴
    訟上之待證事實「倘有懷疑，則從被告之利益作解釋」之證
    據法則，作對受處分人有利之認定。
五、經查：
  (一)本件經傳喚當時開單告發異議人之員警丁○○到庭作證稱：
    「（當天95年8 月19日時，你有看到H6M-233 號機車經過）
    對」、「（是否有另二個少年經過同路段）二部車是在一起
    的，二部車併行，另外一部車是P3B-131 」、「（這二部車
    上的人都沒有載安全帽）是」、「（你們看到沒有載安全帽
    ，你們有去攔停）對，但是二台都沒有停下來，駕駛逃逸」
    、「（攔停他們未停下來後，你們前去追）二部車同時都沒
    有停下來，所以我們同時追二部車，我們為了顧及路上之行
    車安全，所以不予追逐，我們就記下二台車之車牌及特徵記
    下來」、「（那路段有馬自達汽車服務廠）有」、「（異議
    人的車有無在馬自達服務廠停下來）他們跑很快都沒有停下
    來」、「（異議人這台車上，是坐3 個人）H6M-233 只有2
    名」、「（他為何會說他有載他的嫂嫂及姪子）我不曉得這
    二部車是否認識，但我們看到二部車是併行」、「（若他有
    在馬自達那邊停車，你們是否會當場舉發）會」、「（是因
    為他們沒停，所以你們才逕行舉發）是的」、「（你們當時
    看到的H6M-233 上的到底有幾人）二個人，是二個少男」、
    「（另外一台P3B-131 號機車，上面是幾個人）總共有三個
    人，一個男生，一個女生，還有一個小孩子」、「（異議人
    是騎乘哪一部機車）是H6M-233 」、「（你有P3B-131 號機
    車所有人的資料嗎）車主資料是在機車行的，這可能是分期
    付款的」等語。並當庭提出對P3B-131 所開之違反道路交通
    管理事件通知單（反面附記車主乙○○通訊方式）1 紙。
  (二)經證人乙○○到庭證稱於95年8 月19日當時，係其堂哥甲○
    ○在使用P3B-131 號機車。又經證人甲○○到庭證稱於95年
    8 月19日當時，係丙○○在使用P3B-131 號機車，並庭呈丙
    ○○駕照影本1 紙。
  (三)證人丙○○經到庭證稱：「（是否在95年8 月份跟明通車行
    買了一台光陽的車子）對，但是那台機車是機車行的」、「
    （是附條件買賣）對」、「（那台車是P3B-131） 對」、「
    （你使用這台車有無接過罰單）有，繳清了」、「（是未戴
    安全帽還是臨檢未停車）未戴安全帽、超速，攔檢未停的部
    分我不知道，那是從後面拍照的」、「（（提示卷附雲林縣
    警察局舉發違反交通管理事件通知單雲警交字KAE199944）
    ）是不是這張罰單）對」、「（這張罰單已繳清了）對」、
    「（警察舉發你的時候，警察有無在這單子上記載車上是一
    男一女跟一個小孩）一男一女而已，沒有小孩」、「（二個
    人）對」、「（二個都沒有戴安全帽）對」、「（你當時有
    無看到異議人在場）沒有看到」、「（你騎車經過建國一路
   ，有無看到馬自達公司）斗南有一家我知道」、「（當時警
    察攔檢你，你拒停加速，是沒看到警察）沒有看到」、「（
    後來警察也沒有攔你下來）沒有，只有收到紅單」、「（你
    不知道就騎走了）對」、「（你當時有無注意到是否有機車
    跟你併騎）沒有」、「（所以也沒有注意到異議人是否有騎
    在現場而被攔檢）沒有」、「（警察說他當時有開啟警示燈
    ，有無看到）沒有吧！若有看到應該就被他攔下來了，不可
    能車子追機車追不上」、「（有無鳴笛）沒有」、「（有無
    在路旁指揮攔停）沒有看到」、「（當時是你騎這台P3B-13
    1 ）對」、「（你載的是一個男子）對」、「（你後座的那
    個男生有無跟你說警察攔停）沒有」、「（都沒有發現）都
    沒有發現」等語在卷可考。
  (四)綜上，證人即員警丁○○證稱本件異議人所騎乘之H6M-233
    上僅有包括異議人在內之2 人，而證人丙○○所騎乘之P3B-
    131 號機車上有包括證人丙○○在內3 人等語，與證人丙○
    ○稱當時其所騎乘之機車上僅有2 人之證述已有不符，而證
    人丁○○就本件交通違規事件，並非採當場舉發方式舉發，
    而係以事後開單方式逕行舉發，又未以拍照方式存證，於開
    單舉發異議人當時有無記憶錯誤之情形，已非無疑。證人丙
    ○○復稱與異議人完全不認識，於95年8 月19日20時35分許
    其並未見異議人有騎乘機車在旁併行，亦未見有員警於道路
    上以路旁指揮攔停、開啟警示燈或鳴笛方式執行攔檢稽查勤
    務，故尚難僅憑證人丁○○之證述據以認定異議人確有拒絕
    停車接受交通稽查而逃逸之行為，則本件揆諸上開「事證有
    疑，利於異議人」之原則，自應作對異議人有利之認定，原
    處分機關遽對異議人為前開裁決，即難認為允當，應認異議
    人之異議有理由，自應由本院將原處分關於異議人異議部分
    撤銷，改諭知異議人聲明異議部分不罰。
六、原處分機關95年11月9 日雲監裁字第裁72-KAE199940號裁決
    書，係以異議人違反道路交通管理處罰條例第31條第6 項、
    同條例第60條第1 項規定，依違反道路交通管理事件統一裁
    罰基準及處理細則第43、44、67條規定，分別就異議人未戴
    安全帽騎乘機車之違規事實裁處罰鍰500 元；另就異議人拒
    絕停車接受稽查而逃逸之違規事實裁罰3,000 元，併記違規
    記點1 點。而原處分機關對異議人違反道路交通管理處罰條
    例第60條第1 項裁罰罰鍰3,000 ，併記違規記點1 點部分既
    屬未恰，已如前述，惟原裁決得以分別認定裁罰金額及種類
    ，而屬可以分割，參酌行政程序法第117 條行政處分得為一
    部撤銷之規定，應由本院將此裁決處分經聲明異議部分撤銷
    ，至異議人未聲明異議之違反道路交通管理處罰條例第31條
    第6 項未戴安全帽騎乘機車裁罰500 元部分，依行政程序法
    第110 條第3 項規定，其效力繼續存在，附此敘明。
七、據上論斷，應依道路交通管理處罰條例第87條第2 項，道路
    交通案件處理辦法第20條前段，裁定如主文。
中　　華　　民　　國　　96　　年　　3 　　月　　22　　日
                  交通法庭    法  官  楊昱辰
以上正本證明與原本無異。
如不服本裁定，應於裁定送達後5 日內向本院提出抗告狀。
                              書記官  黃秋萍
中　　華　　民　　國　　96　　年　　3 　　月　　26　　日
